臺灣桃園地方法院刑事判決
111年度交簡上字第189號
上  訴  人  臺灣桃園地方檢察署檢察官 
被      告  吳雅芬



上列上訴人因被告過失傷害案件，不服本院中華民國111年4月29
日111年度桃交簡字第115號第一審刑事簡易判決（聲請簡易判決
處刑案號：110年度偵字第22688號），提起上訴，本院管轄之第
二審合議庭判決如下︰
    主  文
上訴駁回。
    事實及理由
一、本案經本院合議庭審理結果，認原審以被告吳雅芬犯道路交
    通管理處罰條例第86條第1項、刑法第284條前段之汽車駕駛
    人無駕駛執照駕車過失傷害罪，處拘役55日，並諭知如易科
    罰金以新臺幣1,000元折算1日，經核其認事用法及量刑均無
    不當，應予維持，並引用原審刑事簡易判決記載之事實、證
    據及理由（詳如附件所示）。
二、檢察官上訴意旨略以：告訴人何任雅因本案交通事故造成生
    活不便且無法工作，而被告於事故發生後及調解時，均無對
    告訴人為關心及慰問，更於偵查時未到庭，致告訴人除蒙受
    身體傷害外，尚需承受被告不願出面處理態度之精神壓力，
    顯見被告犯後態度並非良好，參以被告無駕駛執照騎乘機車而釀
    禍，其違反交通規則情狀重大，原審判決顯然過輕而有未當
    等語。
三、駁回上訴之理由：
　㈠按刑之量定，係屬事實審法院得依職權自由裁量之事項，苟
    其量刑已以行為人之責任為基礎，並斟酌刑法第57條各款所
    列情狀，在法定刑度內，酌量科刑，無偏執一端，致明顯失
    出失入情形，自不得指為不當或違法（最高法院111年度台
    上字第884號判決意旨參照）。在同一犯罪事實與情節，如
    別無其他加重或減輕原因，下級審量定之刑，亦無過重或失
    輕之不當情形，則上級審對下級審法院之職權行使，原則上
    應予尊重（最高法院102年度台上字第2615號判決意旨參照
    ）。是法官所為量刑，如非有上揭明顯違法之情事，自不得
    擅加指摘其違法或不當。
　㈡原審認定被告犯汽車駕駛人無駕駛執照駕車過失傷害罪之事
    證明確，依道路交通管理處罰條例第86條第1項、刑法第62
    條前段規定先加後減被告之刑，並以行為人之責任為基礎，
    審酌被告無駕駛執照仍貿然騎車上路，更未注意車前狀況，
    致煞車不及撞擊停等紅燈之告訴人，肇致本案交通事故，造
    成告訴人受有左小腿挫擦傷、下背挫擦傷、雙踝挫傷之傷害
    ，傷勢尚非嚴重，且被告坦承犯行，惟尚未賠償告訴人所受
    損失，兼衡其自陳之教育程度、職業、經濟狀等一切情狀，
    量處拘役55日，並諭知如易科罰金之折算標準，經核原審認
    事用法均無違誤，且於量刑時，已依刑法第57條規定與科刑
    相關事項在適法範圍內加以裁量，並未逾越法定刑範圍或顯
    然失當、濫用權限之情形，自不得認其量刑有何不當，本院
    自應予維持。檢察官雖以前揭情詞提起上訴，然僅係對於原
    審判決關於刑之量定已予審酌之事項，再為爭執，為無理由
    ，應予駁回。
四、被告經合法傳喚，無正當之理由不到庭者，得不待其陳述，
    逕行判決，刑事訴訟法第371條定有明文。又對於簡易判決
    不服而上訴者，準用上開規定，刑事訴訟法第455條之1第3
    項亦有明文。查本院向被告之住所、居所寄發審理期日傳票
    ，於民國111年8月19日合法送達被告本人，被告卻於111年9
    月16日審理期日無正當理由未到庭，且其斯時未在監在押等
    情，有本院送達證書、審判筆錄、報到單、臺灣高等法院在
    監在押簡表及個人戶籍資料查詢結果在卷可稽，爰依前開規
    定，不待其陳述而為一造辯論判決。
據上論斷，依刑事訴訟法第455條之1第1項、第3項、第368條、
第371條、第373條，判決如主文。　　
本案經檢察官楊挺宏聲請以簡易判決處刑，檢察官謝詠儒到庭執
行職務。
中　　華　　民　　國　　111 　年　　9 　　月　　28　　日
                  刑事第十三庭　審判長法　官　陳彥年
                                      法　官  簡方毅
                                      法　官　郭鍵融
以上正本證明與原本無異。
不得上訴。
        　　　　　　　　　　　　　　　書記官　羅鎰祥　　
中　　華　　民　　國　　111 　年　　9 　　月　　29　　日
附件：
臺灣桃園地方法院刑事簡易判決
111年度桃交簡字第115號
聲  請　人　臺灣桃園地方檢察署檢察官
被　　　告　吳雅芬　女　民國00年00月00日生
　　　　　　　　　　身分證統一編號：Z000000000號
　　　　　　　　　　住○○市○區○○街00巷0號之2
　　　　　　　　　　居桃園市○○區○○○街00號
上列被告因過失傷害案件，經檢察官聲請以簡易判決處刑（110
年度偵字第22688號），本院判決如下：
    主      文
吳雅芬犯汽車駕駛人，無駕駛執照駕車過失傷害罪，處拘役伍拾
伍日，如易科罰金，以新臺幣壹仟元折算壹日。
    事實及理由
一、本件犯罪事實及證據，除犯罪事實欄一第1行所載犯罪時間
    應更正為「109年11月30日」，並補充「無照騎乘」，及補
    充證據「證人游輝嘉於警詢中之證述」外，其餘均引用檢察
    官聲請簡易判決處刑書（如附件）之記載。
二、論罪科刑：
（一）按刑法總則之加重，係概括性之規定，所有罪名均一體適
      用；刑法分則之加重，係就犯罪類型變更之個別犯罪行為
      予以加重，成為另一獨立之罪名。道路交通管理處罰條例
      第86條第1項關於汽車駕駛人，無駕駛執照駕車、酒醉駕
      車、吸食毒品或迷幻藥駕車、行駛人行道或行經行人穿越
      道不依規定讓行人優先通行，因而致人受傷或死亡，依法
      應負刑事責任者，加重其刑至2分之1，係就刑法第276條
      之過失致人於死罪，同法第284條之過失傷害（及致重傷
      ）罪之基本犯罪類型，對於加害人為汽車駕駛人，於從事
      駕駛汽車之特定行為時，無駕駛執照駕車、酒醉駕車、吸
      食毒品或迷幻藥駕車，或於行經行人穿越道之特定地點，
      不依規定讓行人優先通行，因而致人受傷或死亡之特殊行
      為要件予以加重處罰，已就上述刑法第276條、第284條各
      罪犯罪類型變更之個別犯罪行為予以加重，而成另一獨立
      之罪名，自屬刑法分則加重之性質（最高法院99年度台非
      字第198號判決意旨參照）。查被告吳雅芬未考領機車駕
      駛執照乙情，業據被告於警詢供述綦詳（見偵卷第16頁）
      ，並有公路監理電子閘門證號查詢機車駕駛人資料在卷可
      稽（見偵卷第51頁），其無駕駛執照仍騎乘機車，而未注
      意車前狀況致肇事，使告訴人何任雅受有傷害，是核被告
      所為，係犯道路交通管理處罰條例第86條第1項、刑法第2
      84條前段之汽車駕駛人無駕駛執照駕車過失傷害罪。聲請
      簡易判決處刑書雖漏論道路交通管理處罰條例第86條第1
      項之規定，容有未恰，惟因起訴之基本社會事實同一，本
      院自應變更起訴法條予以審理。
（二）又被告於肇事後，停留現場，向前往處理之員警坦承肇事
      ，並接受裁判等情，有桃園市政府警察局龜山分局龜山交
      通分隊道路交通事故肇事人自首情形紀錄表附卷可憑（見
      偵卷第101頁），其所為與自首要件相符，應依刑法第62
      條前段之規定，減輕其刑；再與上開道路交通管理處罰條
      例第86條第1項加重其刑之規定，依同法第71條第1項先加
      後減之。爰以行為人之責任為基礎，審酌被告無駕駛執照
      仍貿然騎車上路，更未注意車前狀況，致煞車不及撞擊停
      等紅燈之告訴人，肇致本件事故，造成告訴人受有左小腿
      挫擦傷、下背挫擦傷、雙踝挫傷之傷害，傷勢尚非嚴重，
      且被告坦承犯行，惟尚未賠償告訴人所受損失，兼衡其自
      陳之教育程度、職業、經濟狀況（見被告調查筆錄受詢問
      人欄）等一切情狀，量處如主文所示之刑，並諭知如易科
      罰金之折算標準。
三、據上論斷，應依刑事訴訟法第449 條第1 項前段、第3 項、
    第454 條第2 項、第300 條，道路交通管理處罰條例第86條
    第1 項、刑法第11條前段、第284 條前段、第62條前段、第
    41條第1 項前段，刑法施行法第1 條之1 第1 項，逕以簡易
    判決處刑如主文。
四、如不服本判決，得於判決書送達之翌日起20日內，以書狀敘
    述理由，向本庭提出上訴。
本案經檢察官楊挺宏聲請以簡易判決處刑。
中　　華　　民　　國　111 　　年　　4 　　月　　29　　日
                  刑事第十二庭  法　官　陳華媚
以上正本證明與原本無異。
如不服本判決，應於判決送達後20日內向本院提出上訴狀（應附
繕本）。
　　　　　　　　　　　　　　　  書記官　王岫雯
中　　華　　民　　國　　111 　年　　4 　　月　　29　　日
附錄論罪科刑法條：
道路交通管理處罰條例第86條
汽車駕駛人，無駕駛執照駕車、酒醉駕車、吸食毒品或迷幻藥駕
車、行駛人行道或行經行人穿越道不依規定讓行人優先通行，因
而致人受傷或死亡，依法應負刑事責任者，加重其刑至二分之一
。
汽車駕駛人，在快車道依規定駕車行駛，因行人或慢車不依規定
，擅自進入快車道，而致人受傷或死亡，依法應負刑事責任者，
減輕其刑。
中華民國刑法第284條
因過失傷害人者，處 1 年以下有期徒刑、拘役或 10 萬元以下
罰金；致重傷者，處 3 年以下有期徒刑、拘役或 30 萬元以下
罰金。
附件：臺灣桃園地方檢察署檢察官110年度偵字第22688號聲請簡
      易判決處刑書。
臺灣桃園地方檢察署檢察官聲請簡易判決處刑書
                                    110年度偵字第22688號
　　被　　　告　吳雅芬　女　42歲（民國00年00月00日生）
　　　　　　　　　　　　住○○市○○區○○○街00號
　　　　　　　　　　　　國民身分證統一編號：Z000000000號
上列被告因過失傷害案件，業經偵查終結，認為宜聲請以簡易判
決處刑，茲將犯罪事實及證據並所犯法條分敘如下：
　　　　犯罪事實
一、吳雅芬於民國110年11月30日下午6時43分許，騎乘車牌號碼
    000-000號普通重型機車，沿桃園市龜山區大坑路1段往民生
    北路1段方向行駛，行經大坑路1段與民生北路1段356巷口前
    ，本應注意車前狀況，隨時採取必要之安全措施，且應與前
    車保持隨時可以煞停之距離，復依當時天候陰、夜間有照明
    、道路鋪裝柏油而乾燥無缺陷、道路無障礙物及視距良好等
    情狀，並無不能注意之情事，仍貿然直行，適何任雅騎乘車
    牌號碼000-0000號普通重型機車，同向在前停等紅燈，吳雅
    芬所騎乘機車遂自後追撞何任雅所騎乘機車，致何任雅所騎
    乘車輛再往前撞擊游輝嘉所騎乘車牌號碼000-0000號普通重
    型機車，致何任雅受有左小腿挫擦傷、下背挫擦傷及雙踝挫
    傷等傷害。
二、案經何任雅訴由桃園市政府警察局龜山分局報告偵辦。
　　　　證據並所犯法條
一、被告吳雅芬雖經傳喚未到庭，然查，上揭犯罪事實，據被告
    吳雅芳於警詢時供承明確，核與證人即告訴人何任雅於警詢
    及偵查中證述相符，並有敏盛綜合醫院診斷證明書、道路交
    通事故現場圖、道路交通事故調查報告表㈠、㈡、現場照片40
    張在卷可稽；再按汽車行駛時，駕駛人應注意車前狀況及兩
    車並行之間隔，並隨時採取必要之安全措施，不得在道路上
    蛇行，或以其他危險方式駕車，道路交通安全規則第94條第
    3項訂有明文，是被告行經事發地點時，本應注意前方告訴
    人所騎乘機車，依該時情狀並無不能注意之情事，然未注意
    致與告訴人發生碰撞，致告訴人受有上揭傷害，被告顯有過
    失，且其過失行為與告訴人之受傷結果間，具有相當因果關
    係，被告犯嫌應堪認定。
二、核被告所為，係犯刑法第284條第1項前段過失傷害罪嫌。
三、依刑事訴訟法第451條第1項聲請逕以簡易判決處刑。
　　此　致
臺灣桃園地方法院
中　　華　　民　　國　 110　　年　　12　 月　   27    日
                              檢察官　    楊挺宏
本件正本證明與原本無異
中　　華　　民　　國　 111 　 年　　1 　 月　   5     日
                              書記官      蔡欣潔
附記事項：
本件係依刑事訴訟法簡易程序辦理，法院簡易庭得不傳喚被告、
輔佐人、告訴人、告發人等出庭即以簡易判決處刑；被告、被害
人、告訴人等對告訴乃論案件如已達成民事和解而要撤回告訴或
對非告訴乃論案件認有受傳喚到庭陳述意見之必要時，請即另以
書狀向簡易法庭陳述或請求傳訊。
參考法條：
中華民國刑法第284條
因過失傷害人者，處 1 年以下有期徒刑、拘役或 10 萬元以下
罰金；致重傷者，處 3 年以下有期徒刑、拘役或 30 萬元以下
罰金。